臺灣花蓮地方法院刑事判決
111年度原訴字第40號
公  訴  人  臺灣花蓮地方檢察署檢察官
被      告  張杰  


選任辯護人  林武順律師（法扶律師）          
被      告  吳玗鎣




選任辯護人  邱一偉律師（法扶律師）  
            萬鴻均律師（已解除委任）        
被      告  王凱璇



選任辯護人  許建榮律師（法扶律師）  
上列被告因違反廢棄物清理法案件，經檢察官提起公訴（110年
度偵字第2415號），被告於本院準備程序時就被訴事實為有罪之
陳述，經本院合議庭裁定由受命法官獨任改依簡式審判程序審理
，並判決如下：
    主      　　文
丙○、乙○○共同犯廢棄物清理法第四十六條第四款前段之非法清
除廢棄物罪，各處有期徒刑陸月，如易科罰金，均以新臺幣壹仟
元折算壹日。
甲○○共同犯廢棄物清理法第四十六條第四款前段之非法清除廢棄
物罪，處有期徒刑陸月，如易科罰金，以新臺幣壹仟元折算壹日
。緩刑貳年，並應於本判決確定之翌日起壹年內，向國庫支付新
臺幣陸萬元。
    犯罪事實及理由
一、犯罪事實：丙○、乙○○、甲○○均明知從事廢棄物清除、處理
    業務，應向直轄市、縣（市）主管機關或中央主管機關委託
    之機關申請核發公民營廢棄物處理機構許可文件後，始得從
    事清除、處理廢棄物之業務，3人竟共同基於未依規定領有
    上開許可文件，而從事廢棄物清除之犯意聯絡，於民國109
    年12月3日21時許起至翌（4）日2時10分許間（起訴書所載
    時間應予補充），由丙○駕駛車牌號碼000-0000號自用小貨
    車（下稱本案貨車）搭載乙○○、甲○○，3人共同收集、清運
    不知情之曾晨軒所棄置在花蓮縣○○鄉○○○○街000號前之沙發
    椅1座（起訴書所載數量應予補充），及不詳地點之廢棄木
    板數片等一般廢棄物（下稱本案廢棄物），非法棄置在國有
    財產署管領之花蓮縣○○鄉○○村○00○0000○里○00號橋旁，即花
    蓮縣○○鄉○○段000○0地號、同段719地號之國有土地（起訴書
    記載地點應予補充、更正，下稱本案土地）上，以此方式違
    法清除一般廢棄物。
二、證據名稱
（一）被告丙○、乙○○、甲○○於本院準備及審理程序之自白。
（二）證人即本案貨車所有人林張家豪、證人即沙發棄置者曾晨
      軒、證人即國有財產署勘查員劉旭華於警詢之證述；證人
      即共同被告乙○○於警詢之證述、證人即共同被告丙○、甲○
      ○於警詢、偵訊之證述。
（三）現場照片、監視器錄影畫面擷圖、Google網站查詢案發現
      場空照圖、地圖之網頁擷圖、車輛詳細資料報表；花蓮縣
      環境保護局109年12月30日函及所附109年12月11日廢棄物
      稽查工作紀錄表、稽查照片、案發現場土地建物查詢資料
      、地籍圖查詢資料；同局111年6月6日函。
三、論罪科刑
（一）按廢棄物清理法所稱廢棄物，分下列二種：1.一般廢棄物
      ：指事業廢棄物以外之廢棄物。2.事業廢棄物：指事業活
      動產生非屬其員工生活產生之廢棄物，包括有害事業廢棄
      物及一般事業廢棄物；從事廢棄物清除業務者，應向直轄
      市、縣（市）主管機關或中央主管機關委託之機關申請核
      發公民營廢棄物清除機構許可文件後，始得受託清除廢棄
      物業務，廢棄物清理法第2條第2項第1款、第2款、第41條
      第1項前段定有明文。復按廢棄物清理法第46條第4款「未
      依第四十一條第一項規定領有廢棄物清除、處理許可文件
      ，從事廢棄物貯存、清除、處理，或未依廢棄物清除、處
      理許可文件內容貯存、清除、處理廢棄物。」其後半段之
      犯罪主體係指已取得許可文件之廢棄物清理業者；前半段
      之犯罪主體既未明定限於業者，則依文義解釋，應認凡未
      領有許可文件，而從事廢棄物貯存、清除、處理，即該當
      於該罪之犯罪構成要件，不以廢棄物清理業者為限（最高
      法院109年度台上字第3338號判決意旨參照）。至廢棄物
      清理法第46條第4款前段所稱廢棄物之貯存、清除、處理
      ，依廢棄物清理法第12條第1項授權訂定之「一般廢棄物
      回收清除處理辦法」第2條第7款、第11款及第13款規定，
      所謂貯存：指一般廢棄物於回收、清除、處理前，放置於
      特定地點或貯存容器、設施內之行為；所謂清除：係指1.
      收集、清運：指以人力、清運機具將一般廢棄物自產生源
      運輸至處理場（廠）之行為。2.轉運：指以清運機具將一
      般廢棄物自產生源運輸至轉運設施或自轉運設施運輸至中
      間處理或最終處置設施之行為；所謂處理：係指下列行為
      1.中間處理：指一般廢棄物在最終處置或再利用前，以物
      理、化學、生物、熱處理、堆肥或其他處理方法，變更其
      物理、化學、生物特性或成分，達成分離、中和、減量、
      減積、去毒、無害化或安定之行為。2.最終處置：指將一
      般廢棄物以安定掩埋、衛生掩埋、封閉掩埋或海洋棄置之
      行為。3.再利用：指將一般廢棄物做為原料、材料、燃料
      、填土或其他經中央主管機關會商中央目的事業主管機關
      認定之用途行為。4.能源回收：指一般廢棄物具有生質能
      、直接利用或經處理產生能源特性，供進行再生能源利用
      之行為。是被告3人既未依規定領有許可文件，而於上開
      時間收集、清運一般廢棄物，並棄置在本案土地，其等所
      為應屬廢棄物之清除行為。
（二）是核被告3人所為，均係違反廢棄物清理法第46條第4款前
      段之非法清除廢棄物罪。起訴意旨認本案廢棄物係屬一般
      事業廢棄物，且認被告3人本案行為應同時構成廢棄物清
      理法第46條第4款前段之非法處理廢棄物罪嫌等節，然查
      本案廢棄物為沙發及廢棄木板，而被告3人本案所為係將
      前開廢棄物收集、清運至本案土地，揆諸上揭規定及說明
      ，此部分均有誤會，惟本院認定與起訴事實之基本社會事
      實同一，且僅係違反同款法條之不同行為態樣，所犯罪名
      並無二致，亦不生變更起訴法條之問題，併此敘明。
（三）被告3人就上開犯行，有犯意聯絡及行為分擔，應依刑法
      第28條論以共同正犯。
（四）按刑法第59條規定犯罪之情狀可憫恕者，得酌減其刑。其
      所謂「犯罪之情狀」，與同法第57條規定科刑時應審酌之
      一切情狀，並非有截然不同之領域，於裁判上酌減其刑時
      ，應就犯罪之一切情狀，予以全盤考量，審酌其犯罪有無
      可憫恕之事由（即有無特殊之原因及環境，在客觀上足以
      引起一般同情，以及宣告法定最低度刑，是否猶嫌過重等
      ），以為判斷。再者，廢棄物清理法之立法意旨固係為有
      效清除、處理廢棄物，改善環境衛生，維護國民健康，然
      其立法背景係在我國經濟高度發展後，為能均衡生態保護
      之急迫需求，故特立本罪俾以重刑嚴罰有效嚇阻惡意破壞
      我國生態環境之行為。惟衡酌被告3人所清除之本案廢棄
      物即沙發、廢木板屬一般廢棄物，而非具有毒性、危險性
      ，足以影響人體健康之有害事業廢棄物，犯罪所生具體危
      害亦非至鉅，參以被告3人均非意圖營利而承包廢棄物之
      清除，而係單次、偶發之丟棄行為，僅為貪圖一時之便，
      其等犯罪情節與常見為營利而非法清理有害事業廢棄物之
      態樣、惡性自屬有別，然其等所犯廢棄物清理法第46條第
      4款前段之非法清除廢棄物罪之最輕本刑為有期徒刑1年，
      依上開犯罪具體情狀觀之，確屬情輕法重，被告3人在客
      觀上顯非不可憫恕，爰均依刑法第59條規定酌量減輕其刑
      。
（五）爰審酌被告3人未依廢棄物清理法規定領有許可文件，竟
      仍貪圖便利，擅自從事廢棄物之清除，有害公共環境衛生
      ，所為均有不該，惟其等於本院審理中均能坦承犯行，犯
      後態度尚可。衡酌被告3人分別就本案犯罪動機、目的及
      各自分工程度，且其等過往並無違反廢棄物清理法之前科
      ，有臺灣高等法院被告前案紀錄表附卷可查，兼衡被告丙
      ○自陳國中畢業、從事木工、需扶養父親及及未成年子女1
      名、經濟狀況小康；被告乙○○自陳大學肄業、服刑前從事
      網頁設計、需扶養父母、經濟狀況小康；被告甲○○自陳高
      中肄業、從事油漆工、無需扶養親屬、經濟狀況尚可（見
      本院卷第220頁）等一切情狀，分別量處如主文所示之刑
      ，並均諭知如易科罰金之折算標準。
四、緩刑
（一）本院審酌被告甲○○未曾因故意犯罪而受有期徒刑以上刑之
      宣告，有上揭被告前案紀錄表在卷可憑，而被告甲○○本案
      行為時甫滿18歲，犯後終能坦承犯行，反省己錯，堪認係
      一時失慮致罹刑章，經此偵審程序，應知所警惕，信無再
      犯之虞，本院因認對被告甲○○所科之刑，以暫不執行為適
      當，爰依刑法第74條第1項第1款之規定，宣告如主文欄所
      示之緩刑期間，以勵自新。惟為加強被告甲○○之法治觀念
      ，記取教訓，認除前開緩刑宣告外，另有課予其一定負擔
      之必要，併依刑法第74條第2項第4款之規定，諭知被告甲
      ○○應於如主文所示期間，向公庫支付如主文所示金額。倘
      被告甲○○違反上開應行負擔之事項且情節重大者，足認原
      宣告之緩刑難收其預期效果，而有執行刑罰之必要者，依
      刑法第75條之1第1項第4款規定得撤銷其宣告，併此敘明
      。
（二）至辯護人雖為被告丙○請求緩刑宣告。然查被告丙○前於10
      3年間曾因不能安全駕駛案件經法院判處徒刑並執行完畢
      有上開被告前案紀錄表在卷足稽，其不知自我警惕、戒慎
      其行而仍為本案犯行，主觀犯意所顯現之惡性及反社會性
      ，顯非一時偶罹刑典，應有令其實際接受刑罰執行以收警
      惕制裁效果之必要，是就被告丙○本案所宣告之刑，尚無
      以暫不執行為適當之情形，不宜宣告緩刑，辯護人上開辯
      解，礙難遽採。
五、沒收
    本案無證據證明被告3人因本案行為實際獲有所得，自不予
    宣告沒收。至未扣案之載送本案廢棄物之本案貨車為不知情
    之第三人林張家豪所有，此為證人林張家豪於警詢證述明確
    及有車輛詳細資料報表存卷可查（見警卷第61至65、109頁
    ），亦不宣告沒收。
據上論斷，應依刑事訴訟法第273條之1第1項、第299條第1項前
段、第310條之2、第454條第1項，判決如主文。
本案經檢察官丁○○提起公訴，檢察官簡淑如到庭執行職務。　
中　　華　　民　　國　　111 　年　　7 　　月　　20　　日
　　　　　　　　　刑事第二庭    法　官　蔡瑞紅
以上正本證明與原本無異。
如不服本判決應於收受送達後20日內向本院提出上訴書狀，並應
敘述具體理由。其未敘述上訴理由者，應於上訴期間屆滿後20日
內向本院補提理由書(均須按他造當事人之人數附繕本)「切勿逕
送上級法院」。告訴人或被害人如對於本判決不服者，應具備理
由請求檢察官上訴，其上訴期間之計算係以檢察官收受判決正本
之日期為準。
辯護人依據刑事訴訟法第346條、公設辯護人條例第17條及律師
法第32 條第2項、第36條等規定之意旨，尚負有提供法律知識、
協助被告之義務（含得為被告之利益提起上訴，但不得與被告明
示之意思相反）。
因疫情而遲誤不變期間，得向法院聲請回復原狀。
中　　華　　民　　國　　111 　年　　7 　　月　　21　　日
                                書記官  陳昱瀅 
附錄本案論罪科刑法條全文：
廢棄物清理法第46條第4款
有下列情形之一者，處一年以上五年以下有期徒刑，得併科新臺
幣一千五百萬元以下罰金：
一、任意棄置有害事業廢棄物。
二、事業負責人或相關人員未依本法規定之方式貯存、清除、處
    理或再利用廢棄物，致污染環境。
三、未經主管機關許可，提供土地回填、堆置廢棄物。
四、未依第四十一條第一項規定領有廢棄物清除、處理許可文件
    ，從事廢棄物貯存、清除、處理，或未依廢棄物清除、處理
    許可文件內容貯存、清除、處理廢棄物。
五、執行機關之人員委託未取得許可文件之業者，清除、處理一
    般廢棄物者；或明知受託人非法清除、處理而仍委託。
六、公民營廢棄物處理機構負責人或相關人員、或執行機關之人
    員未處理廢棄物，開具虛偽證明。